【裁判字號】    97,訴,960
【裁判日期】    970924
【裁判案由】    侵權行為損害賠償
【裁判全文】
臺灣臺南地方法院民事判決               97年度訴字第960號
原      告  丙○○
訴訟代理人  乙○○
被      告  甲○○
上列當事人間請求損害賠償事件，經本院於民國97年9月10日言
詞辯論終結，判決如下：
    主  文
原告之訴駁回。
訴訟費用新台幣萬零柒佰元由原告負擔。
    事實及理由
一、本件被告經合法通知，未於言詞辯論期日到場，核無民事訴
    訟法第三百八十六條所列各款情形，爰依原告之聲請，由其
    一造辯論而為判決。
二、原告起訴主張：(一)兩造於民國89年9月間訂立不動產買賣合
    約書，由原告買受被告所有坐落台南市○○段221－地號土
    地持分404／10000，及其上房屋金華路二段147巷37弄27號4
    樓，產權已移轉予原告所有，雙方約定原銀行貸款新台幣（
    下同）貳佰肆拾伍萬元，由原告繳還每月本息（貸款人是被
    告，91年3月貸款人才由被告移轉至原告）。(二)原告自89年
    10月至91年2月依約每月繳還銀行本息至被告中國信託銀行
    帳戶。被告將前揭取得中國信託銀行貸款，認為原告經過
    5.6 年繳款收據應已丟棄，一時起得貪念而於95年7月間向
    臺南地方法院提出支付命令。支付命令申請案號為95年度促
    字第40730號，經原告異議，視為起訴。由鈞院以95年度南
     簡字第1529號審理。(三)於訴訟期間因原告有提出部份繳款
     收據，被告才辯稱年老，記憶差，一再變更向原告要求的
     金額，又辯稱原告未提出的收據為被告所付，很明顯被告
     所稱內容不實，顯有民法第195條第1項意圖他人（即原告
     ）受不公平之處分，不法侵害他人之名譽、信用、及侵害
     原告人格法益情節重大。(四)以金錢的角度原告尚欠被告
     40,023元（原告丙○○有開銀行本票40,023元，卻不知如
     何交被告甲○○）。以侵權的角度被告造成原告重大損失
     ，被告向法院96年度執全字第2071號假扣押原告所有
    財產，致使原告無法賣屋求現（95年7月原告因生意上需要
    ，有找到買主以380萬元購買，扣掉貸款約可有200萬元的現
    金周轉，但被告甲○○的一時心存歹念使原告無法成交，造
    成原告金錢上無可數計的金錢損失）。(五)名譽上的損失更是
    嚴重：1．銀行貸款利息無法調降（因原告之財產遭查封，
    銀行認定原告為信用不良戶），信用卡公司一間間停了原告
    的卡。因周轉不靈，原告94年度－96年度營業稅繳不出，公
    司的2部車被國稅局查封，95－97年勞健保、96年房屋稅、
    地價稅也陸續繳不出。被告以卑鄙的手段向法院提出對原告
    所有財產做查封、拍賣的動作，為了區區40,023元（雙方還
    款期限未到卻提出支付命令）造成原告名譽及精神、金錢上
    重大的損失。爰依民法第195條第1項之規定提起本件訴訟，
    依法請求賠償相當之金額並請求回復名譽之適當處分。並聲
    明：被告應給付原告新台幣三百萬元，及自起訴狀繕本送達
    之翌日起至清償日止按年息百分之五計算之利息。
二、被告未於言詞辯論期日到場，亦未提出書狀作何聲明或陳述
    。
三、查被告曾於95年6月27日以原告積欠其365,041元之購屋款及
    計算累積利息131,146元（二者合計496,187元）聲請本院以
    95年7月3日95促字第40730號對原告發支付命令，經原告聲
    明異議，於本院台南簡易庭95年度南簡字第1529號民事案件
    審理中，被告將起訴金額擴張為586,329元，後又將金額減
    縮為274,656元（166,593+108,063），本院台南簡易庭乃於
    96年8月9日以95年度南簡字第1529號判決「原告丙○○應給
    付被告甲○○四萬零七百四十八元及民國九十五年十一月二
    起至清償日止，按年息百分之五計算之利息」及就原告勝訴
    部分判命准供擔保假執行，並駁回原告丙○○其餘之訴和其
    餘假執行之聲請，嗣據原告甲○○提起上訴，經本院民事庭
    於96年12月26日以96年度簡上字第136號判決上訴駁回而告
    確定等情，業據原告陳明在卷，並據本依職權調取上開民事
    卷宗核閱無訛，堪信為真實。
四、按「不法侵害他人之身體、健康、名譽、自由、信用、隱私
    、貞操，或不法侵害其他人格法益而情節重大者，被害人雖
    非財產上之損害，亦得請求賠償相當之金額。」民法第195
    條第1項定有明文。本件原告主張被告侵害其名譽、信用等
    人格權無非以伊向被告購屋，以被告為房屋貸款人，實際由
    伊負責繳納貸款，被告明知伊僅積欠被告40,748元，竟向法
    院提起訴訟，主張伊積欠原告586,329元，嗣又減縮為
    274,565元，致使其遭銀行列為信用不良戶，銀行利率不降
    ，信用卡經停用，因之周轉不靈，造成營業稅繳不出來等情
    為據。惟查：(一)訴狀送達後，若原告擴張或減縮應受判決事
    項之聲明，本為法之所許，民事訴訟法第255條第1項第5款
    定有明文。是以原告尚不得以被告在前案中一再減縮起訴之
    訴之聲明而主張被告有侵權行為之故意。(二)本院台南簡易庭
    95年度南簡字第1529號判決認定「本院審酌原告（甲○○）
    所主張之清償貸款部分，其中90年2月、90年4月至91年2 月
    之貸款，均為被告（丙○○）所清償，有上述被告（丙○○
    ）所提出之存入憑證可證，顯見被告（丙○○）並非未依據
    兩造之約定為清償，而原告（甲○○）就其主張被告（丙○
    ○）未依約清償之部分，則於訴訟進行中不斷變更陳述，顯
    見其自己亦不清楚清償狀況。．．．因此，被告抗辯就上述
    有爭執之部分，已經代原告清償，僅係因清償證明已遺失未
    能提出，應可為信。」等情，並未認定被告有何侵權行為故
    意或過失。又被告於前案確係因不清楚清償狀況，其誤部分
    原告已清償款為未清償，始一再變更陳述，已如上開95年度
    南簡字第1529號判決所認定，則若被告自始即有侵權行為之
    故意，大可依其起訴時之主張之金額訴訟，實無於訴訟中不
    斷減縮訴之聲明之理？況被告已年逾八旬，垂垂老矣，以被
    告之年齡，難免因記憶力衰退而將誤自原告所積欠之金額，
    實難因此認定其有對原告侵權行為之故意、過失。(三)復按民
    事訴訟制度之目的，在使人民私法權益受損時，得藉由提起
    訴訟之程序，經司法機構依法加以客觀判斷，以期和平解決
    彼此之紛爭，免私下解決所造成之社會秩序混亂，有其制度
    上之不得不然，而為鼓勵紛爭得依民事訴訟程序正常解決，
    免生社會秩序之混亂，則如非有意藉訴訟對他人進行侵害，
    自不得因訴訟之結果，逕認敗訴之原告應對被告負侵權行為
    損害賠償責任。本件被告於前案中主張丙○○未依約清償其
    向訴外人中國信託商業銀行之貸款，而上述貸款，係由被告
    甲○○繼續清償，共計清償118,882元，並應加計由91年2月
    起至95年10月止按年息百分之8.6計算之利息共計47,711元
    ，合計為166,593 元等語，為前案判決所不採，並駁回此部
    分之請求。惟原告既未舉證證明被告除所訴部分無理由外，
    另有藉該訴訟對其侵害之情形，則縱前案判決認定被告吳銀
    行於該案之主張有部分不可採，因而為被告敗訴之判決，依
    上所述，仍不得逕認被告甲○○對原告丙○○有不法侵害。
    (四)再查，原告自認其僅積欠被告40,748元及遲延利息，被告
    於前案起訴請求逾此部分者為無理由，與前案即95年度南簡
    字第1529號及96年度簡上字第136號判決結果相同，則原告
    抗辯僅積欠被告40748元及遲延利息，並未積欠被告於前案
    所訴之聲明所主張之多之債務一節，已為前案承審法官所採
    信，藉上開二判決予以澄清並公諸於眾，誠不知原告之名譽
    及信用等人格權受何侵害之有？(五)末按，因侵權行為所發生
    之損害賠償請求權，以有故意或過失不法侵害於他人權利，
    或故意以背於善良風俗之方法，加損害於他人為成立要件。
    此觀民法第一百八十四條第一項規定即明。所謂故意係指行
    為人對於構成侵權行為之事實，明知並有意使其發生或預見
    其發生，而其發生並不違背其本意而言。因之故意以聲請法
    院實施假扣押之手段，侵害他人權利之情形，必須行為人對
    於其聲請假扣押係屬侵權行為之事實，明知並有意使其發生
    ，或預見其發生，而其發生並不違背其本意，始足當之。（
    最高法院76年度台上字第2724號判決參照）本件被告於前案
    即95年度南簡字第1529號判決前之96年5月7日即聲請願供擔
    保對被告之財產假扣押，本院民事執行處以96年度裁全字第
    3561號裁定准許，並於被告供擔保後以96年度執全字第2071
    號假扣押原告所有財產在案。然被告上開假扣押強制執行程
    序之發動，乃依據民事訴訟法保全程序章規定所為之法律程
    序以保全其債權，尚難認有何侵害原告即債務人權利之故意
    或過失。原告主張其遭銀行列為信用不良戶，銀行利率不降
    ，信用卡經停用，因之周轉不靈，造成營業稅繳不出來云云
    ，據以對被告主張侵權行為損害賠償，並無可採。
五、綜上所述，原告既不能證明被告有何侵害其人格權之故意或
    過失，其徒以被告明知其此只欠被告40,748元，被告竟於前
    案主張伊積欠被告586,329元，其後才減縮為274,656元，並
    聲請假扣押伊之財產，顯然侵害其人格權一節，洵屬無據，
    不足採信。從而，原告本於民法第195條第1項之規定，起訴
    請求被告給付三百萬元及自起訴狀繕本送達翌日起至清償日
    止，按年息百分之五計算之利息，於法不合，不應准許。
六、本件訴訟費用為30,700元（裁判費30,700元），爰依民事訴
    訟法第87條第1項裁判如主文所示。
七、結論：本件原告之訴，為無理由，並依民事訴訟法第
    385條第1項前段、第78條、第87條第1項，判決如主文。
中    華    民    國    97    年    9     月    24    日
                  民事第一庭    法  官  孫玉文
以上正本，係照原本作成。
如對本判決上訴，須於判決送達後20日內向本院提出上訴狀
中    華    民    國    97    年    9     月    24    日
                                書記官  蘇玟心


司法院資訊處製作；財團法人民間司法改革基金會備份。
